臺灣高等法院臺中分院刑事判決
                                   111年度上訴字第1164號
上  訴  人  臺灣臺中地方檢察署檢察官
被      告  黃振偉


上列上訴人因被告傷害等案件，不服臺灣臺中地方法院110年度
訴字第2394號中華民國111年3月29日第一審判決（起訴案號：臺
灣臺中地方檢察署110年度偵字第36509號），提起上訴，本院判
決如下：
    主  文
上訴駁回。
    理  由
一、本案經本院審理結果，認第一審判決對被告黃振偉為無罪之
    諭知，核無不當，應予維持，並引用第一審判決書記載之理
    由（如附件）。
二、檢察官上訴意旨固略以：㈠參酌被告第三、四級毒品警政裁
    罰資料表，被告分別於民國105年5月8日22時10分許、109年
    6月4日21時30分許，在臺中市北區天津路與文昌東二街口、
    臺中市北區英士路與英才路口，為臺中市政府警察局第二分
    局員警當場查獲非法持有愷他命（第一次為王聖文持有）等
    物，經採集被告尿液均呈愷他命陽性反應，分別裁處新臺幣
    2萬元、3萬元。是本案告訴人本於警察之專業及經驗，參以
    現場事證、觀察所為之判斷，見被告走路時表情、眼神渙散
    、形跡可疑，認為被告有涉犯毒品犯罪之合理懷疑，而本於
    警察職權行使法第6條第1項規定，上前盤查，並表明警察身
    分對被告進行查驗身分，應屬依法執行職務，被告此時應配
    合警察查證，在身分查證未完畢前，不得離開。原審認告訴
    人僅憑主觀認定之合理懷疑即上前盤查容有未洽一情，顯與
    事實並不相符。㈡按刑法第135條第1項之妨害公務罪，以行
    為人對於公務員依法執行職務時，施以強暴、脅迫即屬之；
    所稱「強暴」，指一切有形力即物理力之行使而言，不問係
    對人或對物為之均包括在内，並不以對公務員之身體直接實
    施暴力為限，凡以公務員為目標，而對物或對他人施暴力，
    其結果影響及於務員之執行職務者亦屬之（最高法院82年度
    台非字第608號、84年度台非字第333號判決意旨參照）。又
    參酌另案臺灣高等法院107年度上易字第525號刑事判決，該
    案被告李芬於員警張哲瑋查證其身分時，未經員警同意，即
    出手強奪員警張哲璋手持之入出境許可證，員警張哲璋等人
    欲取回該入出境許可證時，被告李芬將該文件緊握手中，極
    力抵抗阻止員警取回，而與員警發生拉扯，因而致員警張哲
    璋受傷，雖被告李芳行為之初係針對員警手持之入出境許可
    證施以強奪暴力，並非直接對於員警張哲璋等人之身體實施
    ，惟被告李芬顯已影響員警盤查其身分之職務執行，自屬刑
    法第135條第1項所稱之「強暴」行為。㈢本案被告對於員警
    即告訴人依法執行盤查職務時有在場之義務，但依原審勘驗
    監視器畫面，可見被告在告訴人未完成盤查程序即欲逃離現
    場，告訴人依法必須完成身分查證之程序，乃選擇對被告侵
    害最少之方式，將被告拉住，避免被告逃離現場，雖被告行
    為之初係單純欲逃離現場，非直接對員警之身體實施暴力，
    然被告在告訴人將其拉住時，仍極力抵抗欲離開現場，並與
    告訴人發生拉扯，被告所為，顯然已影響告訴人盤查被告身
    分之職務執行，且被告應可預見在其逃離與告訴人拉扯之過
    程中，有造成告訴人受傷之可能，竟仍決意逃離，在告訴人
    壓制被告過程中，被告竟試圖反抗，脫免壓制(見監視器光
    碟錄影），造成告訴人受有雙手擦挫傷、左膝挫傷等傷害，
    其妨害公務及傷害之罪嫌已甚明確。原審竟認被告在閃躲或
    在壓制過程中扭動、掙脫之單純肢體行為，並未有其他積極
    、直接針對公務員攻擊之行為，不符刑法第135條第1項所指
    「強暴」或「脅迫」，顯與前揭最高法院及臺灣高等法院之
    見解有違，原審此部分法律適用顯有違誤，請撤銷原判決，
    更為適當合法之判決。
三、經查：
  ㈠按事實之認定，應憑證據，如未能發現相當證據，或證據不
    足以證明，自不能以推測或擬制之方法為裁判基礎；認定犯
    罪事實所憑之證據，雖不以直接證據為限，間接證據亦包括
    在內，然無論直接或間接證據，其為訴訟上之證明，須於通
    常一般之人均不致於有所懷疑，而得確信其為真實之程度者
    ，始得據之為有罪之認定，倘其證明尚未達到此一程度，而
    有合理之懷疑存在時，即無從為有罪之認定；又認定不利於
    被告之事實，須依積極證據，茍積極證據不足為不利於被告
    事實之認定時，即應為有利於被告之認定，更不必有何有利
    之證據。
  ㈡本案原判決已審酌卷內相關資料，並詳為說明其調查證據之
    心證及取捨理由，認檢察官所舉之證據及卷內所有直接或間
    接證據，僅足以認定被告黃振偉確有於110年10月27日17時5
    分許，在臺中市○區○○路000巷00號前，為身著便服、執行巡
    邏職務之告訴人沈祐任盤查，被告於確認告訴人之員警證件
    後，有提供身分證供告訴人盤查，嗣被告欲返家遭告訴人阻
    止，而為告訴人壓制，過程中告訴人受有雙手擦挫傷、左膝
    挫傷之傷害等情，然尚未達於通常一般之人均無合理懷疑，
    而可得確信被告有公訴意旨所指之刑法第277條第1項傷害、
    第135條第1項妨害公務等犯行，本於無罪推定原則，為被告
    無罪之諭知，原審所為之證據取捨及論斷，核無違背客觀經
    驗法則及論理法則，並無不合。
  ㈢檢察官前揭上訴意旨雖非無見，惟：
  ⒈並未提出足以認定被告有起訴書所指罪嫌之積極具體新事證
    ，充其量僅再度就本案告訴人對被告進行查驗身分是否符合
    警察職權行使法第6條第1項等相關規定及是否屬依法執行職
    務，暨被告欲離開現場而遭壓制時掙扎之肢體行為是否該當
    刑法第135條第1項所稱「強暴」行為等節予以質疑而已，而
    原判決既已詳細說明本案無從認定被告有妨害公務、傷害等
    行為之理由（見原判決第2至7頁），其採證認事並無明顯瑕
    疵可指。
　⒉又法院於判斷行為人之行為是否妨害公務時，就公務員所執
    行之公務是否適法一節，自應依職權審認判斷，不應以公務
    員主觀之判斷為準，以免流於擅斷而難期公允。警察有依法
    維持公共秩序，保護社會安全，防止一切危害，促進人民福
    利之任務，警察法第2條定有明文，同法第9條並明定警察得
    依法執行之各款職權，包含協助偵查犯罪、執行逮捕、有關
    警察業務之交通事項等，惟警察為達前揭任務而行使其職權
    時，並非毫無限制，對人實施之臨檢須以有相當理由足認其
    行為已構成或即將發生危害者為限，且均應遵守比例原則，
    不得逾越必要程度，司法院釋字第535號解釋對此已闡示明
    確，於後立法機關並循此意旨修訂警察職權行使法。警察於
    公共場所或合法進入之場所，合理懷疑有犯罪之嫌疑或有犯
    罪之虞者，有查證身分之權限；警察依警察職權行使法第6
    條規定，為查證人民身分，得採取「攔停人、車、船及其他
    交通工具」、「詢問姓名、出生年月日、出生地、國籍、住
    居所及身分證統一編號等」、「令出示身分證明文件」等必
    要措施，如依「詢問姓名、出生年月日、出生地、國籍、住
    居所及身分證統一編號等」、「令出示身分證明文件」之方
    式顯然無法查證身分時，警察得將該人民帶往勤務處所查證
    ，帶往時非遇抗拒不得使用強制力，且警察行使職權，不得
    逾越所欲達成執行目的之必要限度，以對人民權益侵害最少
    之適當方法為之，警察職權行使法第3條、第6條第1項第1款
    、第7條分別定有明文。是警察於執行查證身分之職權時，
    自應遵守警察職權行使法所定之上開誡命，若有違反，自非
    依法執行職務。查，原審綜觀公訴人所提之被告供述、告訴
    人沈祐任於偵查及原審之證述、監視器光碟勘驗筆錄等證據
    後，詳論說明：依案發當天情狀，告訴人是否已達得盤查被
    告之合理懷疑程度，而有查證被告身分之必要，容有可疑，
    是以，告訴人對被告查證身分之舉，難認係合法行使職務等
    情，經核原判決就此部分之認定，尚無違誤。從而，上訴意
    旨稱本案係依據警察職權行使法第6條第1項、第7條等規定
    對被告查證身分進而使用強制力等語，難認有據。
　⒊再者，按刑法第135條第1項之妨害公務罪所稱「強暴」，係
    意圖妨害公務員職務之依法執行，而以公務員為目標，對物
    或他人實施一切有形物理暴力，致產生積極妨害公務員職務
    執行者始克當之。亦即對於意圖阻止或妨害公務執行之抵抗
    ，必須是一種積極的活動，若是單純為脫免公務員所為之強
    制處分，並未積極攻擊公務員之身體或其他物品，因主觀上
    不具妨害公務之故意，且無施強暴之行為，自不該當妨害公
    務罪。本案觀諸原審之監視器光碟勘驗筆錄、告訴人之中國
    醫藥大學附設醫院診斷證明書、監視器畫面及傷勢照片，可
    知被告遭告訴人壓制後，僅有因掙扎而將手向上揮舞之單純
    肢體行為，並無其他積極、直接針對告訴人為攻擊之動作，
    況依告訴人與被告二人之相對位置、站立及傾倒方向等，亦
    未見被告有衝撞、推擠告訴人之行為；而告訴人所受傷勢乃
    係因被告遭告訴人壓制後，因掙扎所為消極、被動的反射性
    防禦動作，則被告既只是因遭警員壓制而掙扎，非主動攻擊
    員警，此自然掙扎之肢體反應，究與以警員沈祐任為攻擊目
    標而故意施強暴犯行有別，至多屬脫免查緝之逃避動作，並
    非對於實施強制力之警員沈祐任施以主動攻擊，難認已合於
    施強暴之要件，自與刑法第135條第1項妨害公務之構成要件
    不該當。
四、被告於本院固聲請調閱監視器光碟，欲證明其無傷害告訴人
    ，然被告所指之監視器光碟業經原審當庭數次勘驗，並製成
    勘驗筆錄在卷，且本案尚不足以證明被告有妨害公務、傷害
    告訴人之犯意或行為，業經論述如前，自無再依被告聲請調
    查之必要，爰駁回其調查證據之聲請。
五、綜上所述，本案依卷內證據資料，尚不能證明被告有妨害公
    務、傷害之犯行，自應諭知被告無罪判決，從而，原審敘明
    為被告無罪諭知之理由，並無違誤，應予維持。檢察官上訴
    未提出適合證明犯罪事實之積極證據，仍就原審依職權所為
    之證據取捨以及心證裁量，再事爭執，自不足以動搖原判決
    之基礎，其上訴為無理由，應予駁回。
據上論斷，應依刑事訴訟法第373條、第368條，判決如主文。
本案經檢察官廖梅君提起公訴，檢察官何建寬提起上訴，檢察官
張慧瓊到庭執行職務。　　
中    華    民    國    111   年    7     月    21    日
        　　刑事第五庭    審判長法　官  鄭  永  玉
　　　　　　　　　　　　　　    法　官  許  文  碩
　　　　　　　　　　　　　　　  法　官  周  莉  菁     
以上正本證明與原本無異。     
傷害罪得上訴，其餘不得上訴。
檢察官得提起上訴之理由，以刑事妥速審判法第9條第1項所列各
款情事為限。
檢察官如不服本判決應於收受送達後20日內向本院提出上訴書狀
，其未敘述上訴之理由者並得於提起上訴後20日內向本院補提理
由書（均須按他造當事人之人數附繕本）「切勿逕送上級法院」
。因疫情而遲誤不變期間，得向法院聲請回復原狀。

                                書記官  王  朔  姿
　　　　　　　　　　　　　　　　
中　　華　　民　　國　　111 　年　　7 　　月　　21　　日
刑事妥速審判法第9條
除前條情形外，第二審法院維持第一審所為無罪判決，提起上訴
之理由，以下列事項為限：
一、判決所適用之法令牴觸憲法。
二、判決違背司法院解釋。
三、判決違背判例。
刑事訴訟法第三百七十七條至第三百七十九條、第三百九十三條
第一款規定，於前項案件之審理，不適用之。